【裁判字號】    98,消債抗,387
【裁判日期】    980831
【裁判案由】    聲請更生程序
【裁判全文】
臺灣高雄地方法院民事裁定           98年度消債抗字第387號
抗  告  人  甲○○
代  理  人  王家鈺律師
上列當事人因消費者債務清理事件聲請更生，不服本院民國98年
6月1日所為98年度消債更字第530號第一審裁定，提起抗告，本
院裁定如下：
    主  文
抗告駁回。
抗告程序費用新臺幣壹仟元由抗告人負擔。
    理  由
一、抗告意旨略以：伊雖於消費者債務清理條例施行後，曾向最
    大債權銀行國泰世華銀行申請前置協商，其提出每月清償新
    臺幣（下同）8,277 元之協商方案，惟因協商時伊工作尚未
    穩定，委實難以同意依銀行所提出之協商方案履行，又伊自
    民國97年2 月間方至「統一速達股份有限公司」就業，並由
    試用期滿轉任正式員工，始有穩定之收入，原審裁定逕認定
    伊未節制開支且有超越一般人最低生活享受等部分尚屬誤會
    ；另伊因就業關係而需在外租屋居住，每月租金7,000 元，
    亦屬情非得已，再者，伊所陳報之每月必要支出除保險費3,
    000 元外，其餘均為維持最低生活所需，並無奢侈浪費之情
    事，又98年度高雄市最低生活費標準雖為每人每月11,309元
    ，惟此一費用係整個家庭全體支出平均之支出標準，伊為單
    身，各項開支無人堪供共同分攤，豈能以家庭分攤計算方式
    認定，末查伊於請求協商時，工作、收入均不穩定，實無法
    依銀行所提出之協商方案履行，反於現在收入穩定後向銀行
    表示願研商原協商方案之可行性，反遭銀行拒絕，是以伊現
    已寸步難行，其情無不可憫之處，伊並非缺乏積極協商之誠
    意，且確有不能清償債務之虞事實存在，是以原審未究明真
    相之前即遽為駁回，其原審所認應無理由，爰依法提起抗告
    ，請求廢棄原裁定，准予抗告人更生之聲請等語。
二、按債務人不能清償債務或有不能清償之虞者，得依本條例所
    定更生或清算程序，清理其債務，消費者債務清理條例第3
    條定有明文。又聲請更生或清算不合程式或不備其他要件者
    ，法院應以裁定駁回之，但其情形可以補正者，法院應定期
    間先命補正，復為同條例第8條所明定。次按，債務人與金
    融機構協商成立者，不得聲請更生或清算。但因不可歸責於
    己之事由，致履行顯有重大困難者，不在此限。本條例施行
    前，債務人依金融主管機關協調成立之中華民國銀行公會會
    員辦理消費金融案件無擔保債務協商機制與金融機構成立之
    協商，準用前項之規定。消費者債務清理條例第151條第5、
    6項分別定有明文。謂債務人於消費者債務清理條例施行前
    ，依金融主管機關協調成立之中華民國銀行公會會員辦理消
    費金融案件無擔保債務協商機制協商成立，除受同條第5、6
    項所定須有「因不可歸責於己之事由，致履行原協商顯有重
    大困難」之限制，而始得向法院聲請更生或清算外，惟仍須
    具備「不能清償債務」或「不能清償債務之虞」之要件，法
    院始得裁定准予更生或清算，合先敘明。
三、經查：
（一）本件抗告人主張於消費者債務清理條例施行後，雖向最大
      債權銀行國泰世華銀行申請前置協商，惟因抗告人收入尚
      未穩定而遭其以「未能接受足以負擔之還款方案」而退件
      ，另其於原審提出之必要支出除保險費外，其餘均屬維持
      生活所需，再者，原審所援引之98年最低生活標準每人每
      月11,309元，似屬整個家庭戶為計算依據，抗告人為單身
      豈能同一而論，末，伊於現在收入穩定後再次向最大債權
      銀行協商履行原協商方案之可能性，卻遭其拒絕，是抗告
      人亦別無他法，亦實有不能清償債務之虞情事存在等語。
      然按內政部所公布年度生活費用之計算依據，係按照政府
      公布最近1 年平均每人消費支出（包含食品費、衣著鞋襪
      費、房租水電費、家居管理費、醫療保健費、交通通訊費
      、娛樂教育費及雜項支出）60％訂定，已足以維持個人人
      格生存，認上開生活必要費用之核給實已含括各項生活必
      需之費用（包含食、衣、住、行、強制性保險等），並非
      以家庭戶為整體計算依據，是抗告人此部分顯有誤會，而
      抗告人既已積欠消費借貸債務循求債務協商，本應學習簡
      樸生活，不得逾越一般人通常之程度，亦不得再任由抗告
      人主張其他支出以增加其開銷而減少其履債能力，故原審
      除列給抗告人上開內政部公佈之每月生活必要費用11,309
      元外，尚加以列計助學貸款費用2,400 元，已屬甚為寬容
      ，抗告人此部分主張應不可採。
（二）次按，更生之聲請應本其為一最後手段性之立法意旨，僅
      在其不能清償債務或有不能清償之虞而陷於經濟上之困境
      時始准許，以避免惡意圖謀減免債務之情形發生，倘抗告
      人如認該協商方案仍有其他不適當情形，仍應再循協商途
      徑謀求解決，至抗告人僅以書狀主張金融機構事實上無法
      依原審所認定之方式與之協商，惟抗告人復未舉證證明金
      融機構如何顯不能以此方式與其協商，本院實難就此部分
      為對抗告人有利之認定，反觀原審係於審慎斟酌抗告人之
      陳述及所提證明資料後而為之客觀上認定，洵屬有據，並
      無違誤。綜上，抗告人現薪資收入扣除生活必要費用及助
      學貸款後尚有剩餘金額可資運用，非謂已達不能清償或不
      能清償之虞而得進入最後手段性之更生程序情況，倘抗告
      人如認履行仍有不便，均仍應再循協商途徑謀求解決，抗
      告人請求應予廢棄改判准予更生裁定云云，為無理由，應
      予駁回。
四、據上論結，本件抗告為無理由，依消費者債務清理條例第11
    條第2 項、第15條，民事訴訟法第495條之1第1項、第449條
    第1項、第95條、第78條，裁定如主文。
中    華    民    國    98    年     8    月    31    日
              民事鳳山分庭    審判長法    官  楊富強
                                    法    官  何悅芳
                                    法    官  林意芳
上為正本係照原本作成。
本裁定不得再抗告。
中    華    民    國    98    年     9    月     2    日
                                    書 記 官  陸艷娣


司法院資訊處製作；財團法人民間司法改革基金會備份。
